臺灣屏東地方法院民事判決
111年度屏小字第369號
原      告  彭建蒙  
被      告  黃靜純  

上列當事人間請求返還押金事件，本院於民國111年10月4日言詞
辯論終結，判決如下：
    主      文
原告之訴駁回。
訴訟費用由原告負擔。
    事實及理由
一、原告主張：向被告承租門牌號碼高雄市○○○路000號7樓之4號
    房屋，約定租賃期間自民國110年10月5日起至111年10月4日
    止，每月租金為新臺幣（下同）6,500元，並已依約給付被
    告13,000元之押金。但入住後不久即發現系爭房屋有漏水情
    形，且屋內落地窗紗門、電熱水器與管路、冰箱等物品多有
    損壞等不堪使用情形，並漏水波及樓下六樓，被告經通知後
    ，也拖延許久才來維修，已嚴重影響生活品質，故以電話、
    通訊軟體LINE及存證信函通知被告提早終止系爭租約，惟被
    告迄未返還該押金。為此，爰依系爭租約、租賃住宅市場發
    展及管理條例第7條第2項之終止請求返還押租金規定提起本
    訴，請求被告如數返還。聲明：被告應給付原告13,000元，
    及自起訴狀繕本送達翌日起至清償日止，按週年利率5%計算
    之利息。
二、被告則以：房屋雖有如原告所述問題，但於原告通知後，都
    有聯繫維修師傅前往修繕。但修繕之時間長短並非單方能決
    定，而是需要承租之原告與維修師傅互相配合。因為原告說
    白天要上班，無法讓維修師傅進屋修繕，才導致原告認為修
    繕時間拖長。且原告所指損壞之處均已於其搬離前修繕完畢
    ，目前也有人承租使用，可見系爭房屋確非不堪居住，原告
    不可違約單方擅自終止租約。又依租約第13條之約定，原告
    未住滿12個月即提前搬離，應給付被告2個月租金數額之違
    約金即13,000元，故該押金已用於扣抵前開違約金，故原告
    請求返還押金並無理由。
三、本院判斷：
　㈠按照原告所述：「依照合約書第13條（雄院卷27頁）有說可
    以提早解約。我住進去就發現被告房子裡面有漏水到樓下，
    影響我生活品質，所以我可以終止契約。」（卷14頁筆錄反
    面）「（問：原告今日提出LINE對話紀錄，是要證明何事？
    ）房子都有修，但是被告都拖很久才來修理，包含門鎖、紗
    窗等，拖最久的是漏水。」「我發現我剛位進來就有很多東
    西壞掉，所以我沒有辦法接受這種房屋品質，所以我就決定
    搬離，所以終止契約。」「（問：終止契約時間為何？）是
    111年1月20日。」（以上見卷16頁筆錄反面）「（問：原告
    主張應該修繕項目以存證信函〈55-62頁〉上面所寫為主？）
    是。」「（問：被告是否都有修繕好？）有，但影響我的生
    活品質，所以我就搬遷了。」（69頁筆錄反面）等語綜合以
    觀，原告是在被告修繕好情況下，擔心生活品質受影響，才
    依契約書第13條規定（下稱系爭規定）終止租約。
　㈡查系爭規定是這樣：「特別約定事項：乙方（指原告承租人
    ）得提前終止本約，應於15天前通知甲方（指被告出租人）
    ，如未住12個月，視同違約，應另行給付甲2個月之租金金
    額作為違約金。」可見「依約」賦予原告的是不問理由的自
    由終止權，但別忘了亦同時規定「視同違約」，應負2個月
    租金作為違約賠償。是故，原告依據系爭規定，請求返還該
    2個月押金，「依約」不符，顯然無理由。
　㈢可斟酌的是，原告於本件情形，依約終止不符，那麼「依法
    」有無「終止」租約權利？
　　按租賃物為房屋或其他供居住之處所者，如有瑕疵，危及承
    租人或其同居人之安全或健康時，承租人雖於訂約時已知其
    瑕疵，或已拋棄其終止契約之權利，仍得終止契約，民法第
    424條固定有明文。惟須租賃物係房屋或其他供居住之處所
    而有瑕疵，且其瑕疵危及原告或其同居人之安全或健康時，
    原告始得依其一方之意思表示終止系爭租賃契約。本件原告
    自承被告對租賃房屋應修繕之項目不外紗窗脫軌、熱水器無
    熱水且與床架都有異音、冰箱不冷、熱水管路漏水到樓下等
    情，有自承之存證信函（卷57頁）為憑。觀之，無哪一樣修
    繕項目達到危及其「安全」或「健康」之程度，顯而易見。
    當然不能因原告主觀認知所謂「影響生活品質」，即認其有
    權終止租約權利，無庸置疑。
　㈣如果被告有修繕好，但誠如原告所述有拖延之情發生屬實的
    話。本院法律意見如下：「按出租人應於租賃關係存續中保
    持租賃物合於約定使用、收益之狀態，出租人未於租賃關係
    存續中保持其合於約定使用、收益之狀態，承租人非不得行
    使同時履行抗辯權而拒絕租金之給付。又租賃物之修繕，除
    契約另有訂定或另有習慣外，由出租人負擔，民法第429條
    第1項定有明文，是除契約另有訂定外，出租人對於租賃物
    依法負有修繕義務；不過即使於契約中另有訂定應由承租人
    修繕租賃物之規定，惟此一約定，並不妨礙原告因被告未於
    租賃關係存續中提供合於約定使用、收益之租賃物所得行使
    之同時履行抗辯權。是以當租賃物有損壞時，在租賃物尚未
    回復或修繕至合於約定使用、收益之狀態前，出租人應無請
    求承租人給付租金之權利，若租賃物有部分無法為原約定之
    使用、收益，自應依其程度免除部分租金之給付義務。」可
    見充其量，原告在被告拖延修繕完畢前，得拒絕履行租金為
    同時履行抗辯權行使，如此而己。換言之，原告仍無權終止
    租約。退步言，被告果真拖延，但也已修繕完畢，原告依民
    法第430條規定，事後亦無行使終止權可言。
四、綜上所述，原告並無對被告終止契約權利，所訴返還押金13
    ,000元，依法無據，應予駁回。
五、訴訟費用之負擔：民事訴訟法第78條。　　
中　　華　　民　　國　　111 　年　　10　　月　　14　  日
                  屏東簡易庭  法  官  藍家慶
以上為正本，係照原本作成。
如不服本判決，應於判決送達後20日內，以判決違背法令為理由
，向本院提出上訴狀並表明上訴理由（上訴理由應表明：一、原
判決所違背之法令及具體內容；二、依訴訟資料可認為原判決有
違背法令之具體事實），如未表明上訴理由者，應於上訴後20日
內向本院提出上訴理由書。如委任律師提起上訴者，應一併繳納
上訴審判裁判費。　　　　　　　　　
中　　華　　民　　國　　111 　年　　10　　月　　14　　日
                              書記官  鍾嘉芸